臺灣臺北地方法院刑事判決　　　　　　　99年度訴字第1546號
公　訴　人　臺灣臺北地方法院檢察署檢察官
被　　　告　蘇凱玄
　　　　　　何駿佑
上　一　人
選任辯護人　張瓊文律師
　　　　　　黃榮謨律師
上列被告等因偽造文書等案件，經檢察官提起公訴（99年度偵字
第19116 號），被告就被訴事實為有罪之陳述，經本院裁定由受
命法官獨任進行簡式審判程序，本院判決如下：
    主  文
蘇凱玄共同行使偽造公文書，足以生損害於公眾及他人，處有期
徒刑捌月，如附表編號1 、2 、3 、4 、5 、6 、7 、8 、9 、
10、11、12所示之物，均沒收；又共同行使偽造公文書，足以生
損害於公眾及他人，處有期徒刑壹年貳月，如附表編號2 、3 、
4 、5 、6 、7 、8 、9 、10、11、12、13所示之物，均沒收。
應執行有期徒刑壹年捌月，如附表編號1 、2 、3 、4 、5 、6
、7 、8 、9 、10、11、12、13所示之物，均沒收。
何駿佑共同行使偽造公文書，足以生損害於公眾及他人，處有期
徒刑捌月，如附表編號1 、2 、3 、4 、5 、6 、7 、8 、9 、
10、11、12所示之物，均沒收；又共同行使偽造公文書，足以生
損害於公眾及他人，處有期徒刑壹年貳月，如附表編號2 、3 、
4 、5 、6 、7 、8 、9 、10、11、12、13所示之物，均沒收。
應執行有期徒刑壹年捌月，如附表編號1 、2 、3 、4 、5 、6
、7 、8 、9 、10、11、12、13所示之物，均沒收。緩刑伍年，
緩刑期間付保護管束，並應於緩刑期間，向指定之公益團體、地
方自治團體或社區提供貳佰貳拾小時之義務勞務。
    事  實
一、蘇凱玄、何駿佑二人因無正當工作，竟於民國99年8 月8 日
    ，由蘇凱玄邀約何駿佑加入真實姓名、年籍均不詳綽號「小
    胖」成年人所屬詐欺集團，負責持偽造公文冒充公務員，假
    監管財產之名向被害人取款，並可分得款項之1.5 ％。謀議
    既定，蘇凱玄及何駿佑二人，即意圖為自己不法之所有，共
    同基於僭行公務員職權、行使偽造特種文書、行使偽造公文
    書及詐欺取財之犯意聯絡，由「小胖」交付現金新臺幣（下
    同）3 萬元，命蘇凱玄、何駿佑購買如附表編號3 、4 、5
    、6 、7 、8 、9 所示之物，並交付如附表編號10所示之行
    動電話3 具（蘇凱玄持用0000000000號、0000000000號、何
    駿佑持用0000000000號），另交付如附表編號2 所示偽造之
    識別證1 只，由蘇凱玄將何駿佑所交付之照片黏貼於上而偽
    造，預供行騙所用，並分別為下列行為：
（一）由數名詐欺集團成員，於99年8 月12日上午8 時30分許，
      輪流以電話假冒中華電信員工、書記官、警察、檢察官名
      義，向蘇忠賢佯稱其涉嫌擄人勒贖及洗錢犯罪，須將財產
      交付監管及擔保云云，並要求蘇忠賢於當日上午10時30分
      許，在新北市○○區○○街50號前交付應受監管之現金40
      萬元。詐欺集團成員另以不詳方法偽造「臺灣臺中地方法
      院法院公證款收據」（蘇忠賢）、「法務部行政凍結管制
      執行命令」（蘇忠賢），並通知與蘇凱玄、何駿佑同行之
      成員，命何駿佑前往新北市某便利商店接收偽造之「臺灣
      臺中地方法院法院公證款收據」（蘇忠賢）、「法務部行
      政凍結管制執行命令」（蘇忠賢）傳真各1 紙，另由同行
      成員持如附表編號12所示偽造之「臺灣臺北地方法院印」
      蓋印於偽造之「臺灣臺中地方法院法院公證款收據」（蘇
      忠賢）上，表示蘇忠賢涉嫌刑事案件遭到司法機關調查而
      應扣押現金40萬元。嗣蘇忠賢於約定時、地出現後，蘇凱
      玄即在附近把風，由何駿佑出面自稱為法務部行政執行署
      書記官，並出示如附表編號2 所示之識別證及交付偽造之
      「臺灣臺中地方法院法院公證款收據」（蘇忠賢）、「法
      務部行政凍結管制執行命令」各1 紙予蘇忠賢而行使，使
      蘇忠賢陷於錯誤，將40萬元交予何駿佑得手。
（二）由數名詐欺集團成員，於99年8 月9 日上午8 時50分許，
      輪流以電話假冒中華電信員工、書記官、警察、檢察官名
      義，向許素惠佯稱其涉嫌擄人勒贖及洗錢犯罪，須將財產
      交付監管及擔保云云，並要求許素惠需於同年月12日中午
      12時30分許，在臺北市○○區○○路127 巷口福祥公園，
      交付應受監管之現金400 萬元。詐欺集團成員另以不詳方
      法偽造如附表編號13所示「臺灣臺中地方法院法院公證款
      收據」（許素惠），並通知與蘇凱玄、何駿佑同行之成員
      ，命何駿佑前往臺北市某便利商店接收如附表編號13所示
      偽造之「臺灣臺中地方法院法院公證款收據」（許素惠）
      傳真文件1 紙，並由同行成員持如附表編號12所示偽造之
      「臺灣臺北地方法院印」蓋印於如附表編號13所示偽造之
      「臺灣臺中地方法院法院公證款收據」（許素惠）上，表
      示許素惠涉嫌刑事案件遭到司法機關調查而應扣押現金40
      0 萬元。嗣許素惠於約定時、地出現後，蘇凱玄即在附近
      把風，由何駿佑出面自稱為法務部行政執行署書記官，並
      出示如附表編號2 所示之識別證及如附表編號13所示偽造
      之「臺灣臺中地方法院法院公證款收據」（許素惠）予許
      素惠而行使。惟因警方早已埋伏在旁，乃趨前逮捕何駿佑
      ，並當場扣得如附表編號2 、3 、4 、5 、6 、7 、8 、
      9 、13、行動電話1 具（門號0000000000號）等物，復循
      線逮捕在旁把風之蘇凱玄，並當場扣得如附表編號11、蘇
      忠賢交付之現金40萬元及行動電話2 具（門號0000000000
      號、0000000000號），致未得手。蘇凱玄、何駿佑則於警
      方尚不知蘇忠賢遭渠等詐欺前，主動向警方供出現金40萬
      元係向蘇忠賢詐取所得，由警方循線通知蘇忠賢前來指認
      ，並經蘇忠賢提出「臺灣臺中地方法院法院公證款收據」
      （蘇忠賢）、「法務部行政凍結管制執行命令」（蘇忠賢
      ），自首願接受裁判，始查知上情。
二、案經臺北市政府警察局信義分局報請臺灣臺北地方法院檢察
    署檢察官偵查起訴。
    理  由
一、本案被告所犯係死刑、無期徒刑或最輕本刑有期徒刑3 年以
    上以外之罪，亦非高等法院管轄之第一審案件，被告於本院
    準備程序中就被訴事實為有罪之陳述，經告知被告簡式審判
    程序之旨，並聽取檢察官、被告及辯護人之意見後，本院裁
    定由受命法官獨任進行簡式審判程序，合先敘明。
二、上揭事實業據被告蘇凱玄、何駿佑於警詢、偵查及本院審理
    時坦承不諱，核與被害人蘇忠賢、許素惠指述情節大致相符
    ，且有臺北市政府警察局信義分局扣押物品目錄表2 紙、證
    物照片15幀、現場照片2 幀、贓物認領保管單2 紙附卷可稽
    ，並有如附表編號1 、2 、3 、4 、5 、6 、7 、8 、9 、
    10、11、13、「臺灣臺中地方法院法院公證款收據」（蘇忠
    賢）、「法務部行政凍結管制執行命令」（蘇忠賢）各1 紙
    扣案足憑，被告二人任意性之自白與事實相符，應堪採信。
    本案事證明確，被告二人犯行洵堪認定，應依法論科。
三、論罪科刑：
（一）按所謂文書，乃以文字或符號為一定之意思表示，具有存
      續性，以為法律上或社會生活上重要事項之證明者而言，
      故不論係影本或原本，若有上述文書之性質，均屬文書之
      範疇。次按刑法上所稱之公文書，係指公務員職務上製作
      之文書。若由形式上觀察文書之製作人為公務員且文書之
      內容係就公務員職務上之事項所製作，即使該偽造之公文
      書上所載製作名義機關不存在或該文書所載之內容並非該
      管公務員職務上所管轄，惟社會上一般人無法辨識而仍有
      誤信其為真正之危險時，仍難謂其非偽造之公文書。查本
      案被告二人所偽造之文書，形式上已表明為臺灣臺中地方
      法院及法務部，其內容又係關於刑事案件之偵查審判事宜
      ，自有表彰該等公署公務員本於職務製作之意，縱臺灣臺
      中地方法院內部並無「公證執行處」此單位而屬虛構，然
      依前揭說明，被告二人既以該等文書表明蘇忠賢、許素惠
      為犯罪嫌疑人而應受臺灣臺中地方法院及法務部監管財產
      之意思，該等文書仍為偽造之公文書。又其上所蓋偽造之
      「臺灣臺北地方法院印」印文，在客觀上已足表示為公務
      機關之印信，自屬公印文。被告二人共同持偽造之識別證
      及公文書，自稱法務部行政執行署書記官前來監管現金而
      向被害人詐取財物，核渠等所為，均係犯刑法第216 條、
      第212 條行使偽造特種文書罪、第158 條第1 項僭行公務
      員職權罪、第216 條、第211 條之行使偽造公文書罪、第
      339 條第1 項之詐欺取財罪、第3 項詐欺取財未遂罪。被
      告二人偽造公印為偽造公印文之階段行為；偽造公印文為
      偽造公文書之部分行為；偽造特種文書及公文書後分別加
      以行使，偽造之低度行為分別為行使之高度行為吸收，均
      不另論罪。
（二）被告二人與綽號「小胖」之人及其所屬詐欺集團成員間，
      就本案犯行，均有犯意聯絡及行為分擔，為共同正犯。
（三）被告二人分別以同時行使偽造特種文書及偽造公文書之方
      式僭行公務員職權以詐取財物，係以一行為觸犯數罪名，
      為想像競合犯，均應依刑法第55條之規定，分別從一重之
      刑法第216 條、第211 條共同行使偽造公文書罪處斷。公
      訴意旨雖未就被告二人所犯行使偽造之「法務部行政凍結
      管制執行命令」部分犯行起訴，然此部分與起訴之犯行有
      一罪關係，為起訴效力所及，本院自得加以審理。
（四）被告二人於警方發覺渠等涉嫌詐欺被害人蘇忠賢之犯行前
      ，主動供出犯罪時、地，由警方循線通知被害人蘇忠賢前
      來指認等事實，有本院公務電話紀錄及被告之警詢筆錄在
      卷可查，堪認被告二人犯此罪後，在有偵查犯罪職權機關
      發覺前自首犯行，核與刑法第62條前段之規定相符，爰就
      被告二人此部分犯行，減輕其刑。
（五）被告二人所犯上開各罪，犯意各別，行為互殊，應分論併
      罰。
（六）爰審酌被告二人明知詐欺案件頻傳，卻仍願擔任面交人員
      ，利用被害人擔心遭司法機關追訴之心理，僭稱公務員向
      被害人詐取財物，破壞民眾對司法機關之信賴，導致案件
      偵辦困難而犯罪橫行，行為確有不當，惟念渠等甫由校園
      畢業，智識淺薄而犯本案，且犯後坦承犯行，詳實供述，
      已有悔意，復參酌被告二人犯罪動機、手段、方法、所生
      危害、被害人已取回被害金錢及公訴人求處刑度等一切情
      狀，分別量處如主文所示之刑，並定其應執行之刑，以資
      儆懲。
（七）被告何駿佑未曾因故意犯罪受有期徒刑以上刑之宣告，有
      臺灣高等法院被告前案紀錄表1 份在卷可查，其因年少短
      於思慮致罹刑典，犯後坦承犯行，尚知悔悟，經此偵審程
      序及刑之宣告，當能知所警惕，應無再犯之虞，本院認所
      宣告之刑以暫不執行為適當，併予宣告緩刑。惟為使被告
      何駿佑記取教訓以保持善良品行及建立正確法治觀念，並
      參酌被告犯罪原因、目的、參與程度、生活素行、智識能
      力等一切因素，爰依刑法第74條第1 項第1 款、第2 項第
      5 款、第93條第1 項第2 款之規定，分別諭知於緩刑期間
      應付保護管束，並提供義務勞務如主文所示，以啟自新。
（八）末查，偽造之「臺灣臺中地方法院法院公證款收據」（蘇
      忠賢）、「法務部行政凍結管制執行命令」（蘇忠賢）各
      1 紙，雖屬被告供犯罪所用之物，然因已交予被害人蘇忠
      賢收執，非被告二人或共犯所有之物，爰不予以沒收。惟
      其上如附表編號1 所示偽造之「臺灣臺北地方法院印」印
      文1 枚，則為偽造之公印文；如附表編號12所示用以偽造
      該等公印文之印章1 個，則為偽造之公印，並無證據證明
      業已滅失，均應依刑法第219 條之規定，不問屬於犯人與
      否，沒收之。如附表編號13所示偽造之「臺灣臺中地方法
      院法院公證款收據」（許素惠）1 紙，屬被告何駿佑所有
      因犯罪所生並供犯罪所用之物，且未交予被害人許素惠收
      執，爰依刑法第38條第1 項第2 款、第3 款之規定，宣告
      沒收。至其上偽造之「臺灣臺北地方法院印」印文1 枚，
      雖為偽造之公印文，惟該公印文所附著之文書業經本院沒
      收如上，就公印文部分已無重複沒收之必要。如附表編號
      2 、3 、4 、5 、6 、7 、8 、9 、10、11所示之物，分
      別為被告二人及共犯「小胖」所有供本案犯罪所用之物，
      業經被告二人供明在卷，爰依刑法第38條第1 項第2 款之
      規定，併予宣告沒收。上開沒收之物，分別於被告二人所
      犯各罪項下宣告，附此敘明。
據上論斷，應依刑事訴訟法第273 條之1 、第299 條第1 項前段
，刑法第28條、第158 條第1 項、第216 條、第211 條、第212
條、第339 條第1 項、第3 項、第55條、第62條前段、第51條第
5 款、第74條第1 項第1 款、第2 項第5 款、第93條第1 項第2
款、第219 條、第38條第1 項第2 款、第3 款，刑法施行法第1
條之1 ，判決如主文。
本案經檢察官葉惠燕到庭執行職務。
中    華    民    國   100    年    5     月    2     日
                  刑事第七庭  法  官  林勇如
上正本證明與原本無異。
如不服本判決應於收受送達後10日內向本院提出上訴書狀，並應
敘述具體理由；其未敘述上訴理由者，應於上訴期間屆滿後20日
內向本院補提理由書（均須按他造當事人之人數附繕本）「切勿
逕送上級法院」。告訴人或被害人如對於本判決不服者，應具備
理由請求檢察官上訴，其上訴期間之計算係以檢察官收受判決正
本之日期為準。
                              書記官  葉潔如
中    華    民    國   100    年    5     月    2     日
附錄本案論罪法條：
中華民國刑法第158 條（僭行公務員職權罪）
冒充公務員而行使其職權者，處3 年以下有期徒刑、拘役或5 百
元以下罰金。
冒充外國公務員而行使其職權者，亦同。
中華民國刑法第211 條（偽造變造公文書罪）
偽造、變造公文書，足以生損害於公眾或他人者，處1 年以上7
年以下有期徒刑。
中華民國刑法第212 條（偽造變造特種文書罪）
偽造、變造護照、旅券、免許證、特許證及關於品行、能力服務
或其他相類之證書、介紹書，足以生損害於公眾或他人者，處1
年以下有期徒刑、拘役或3 百元以下罰金。
中華民國刑法第216 條（行使偽造變造或登載不實之文書罪）
行使第210 條至第215 條之文書者，依偽造、變造文書或登載不
實事項或使登載不實事項之規定處斷。
中華民國刑法第339 條（普通詐欺罪）
意圖為自己或第三人不法之所有，以詐術使人將本人或第三人之
物交付者，處5 年以下有期徒刑、拘役或科或併科1 千元以下罰
金。
以前項方法得財產上不法之利益或使第三人得之者，亦同。
前二項之未遂犯罰之。
附表
┌──┬───────┬──┬───┬───┐
│編號│   物品名稱   │數量│是否扣│所有人│
│    │              │    │案    │      │
├──┼───────┼──┼───┼───┤
│ 1  │偽造之「臺灣臺│1枚 │是    │蘇忠賢│
│    │北地方法院印」│    │      │      │
│    │公印文（蘇忠賢│    │      │      │
│    │）            │    │      │      │
├──┼───────┼──┼───┼───┤
│ 2  │偽造之「臺灣省│1只 │是    │何駿佑│
│    │法務部行政執行│    │      │      │
│    │署」識別證    │    │      │      │
├──┼───────┼──┼───┼───┤
│ 3  │ 手套         │1雙 │是    │何駿佑│
├──┼───────┼──┼───┼───┤
│ 4  │ 透明直尺     │1把 │是    │何駿佑│
├──┼───────┼──┼───┼───┤
│ 5  │ 打火機       │1個 │是    │何駿佑│
├──┼───────┼──┼───┼───┤
│ 6  │ 膠水         │1罐 │是    │何駿佑│
├──┼───────┼──┼───┼───┤
│ 7  │ 橡皮筋       │1包 │是    │何駿佑│
├──┼───────┼──┼───┼───┤
│ 8  │ 公事包       │1個 │是    │何駿佑│
├──┼───────┼──┼───┼───┤
│ 9  │ 美工刀       │1支 │是    │何駿佑│
├──┼───────┼──┼───┼───┤
│ 10 │行動電話      │3具 │是    │小胖  │
│    │（門號：092243│    │      │      │
│    │8883號、098309│    │      │      │
│    │4925號、098101│    │      │      │
│    │1023號）      │    │      │      │
├──┼───────┼──┼───┼───┤
│ 11 │黑色側背包    │1個 │是    │蘇凱玄│
├──┼───────┼──┼───┼───┤
│ 12 │「臺灣臺北地方│1個 │      │小胖  │
│    │法院印」偽造公│    │      │      │
│    │印            │    │      │      │
├──┼───────┼──┼───┼───┤
│ 13 │偽造之「臺灣臺│1紙 │是    │何駿佑│
│    │中地方法院法院│    │      │      │
│    │公證款收據」（│    │      │      │
│    │許素惠）      │    │      │      │
└──┴───────┴──┴───┴───┘